臺灣板橋地方法院民事判決　　　　　　　94年度訴字第1110號
原　　　告　台灣中小企業銀行股份有限公司
法定代理人　張兆順
訴訟代理人　乙○○
被　　　告　甲○○
被　　　告　丙○○
上列當事人間請求返還消費借貸款事件，經本院於民國94年10月
20日言詞辯論終結，判決如下：
    主  文
被告甲○○應給付原告新臺幣伍萬零拾元，及其中新臺幣肆萬柒
仟伍佰元，自民國九十四年六月八日起至清償日止，按年息百分
之十七計算之遲延利息；暨自民國九十四年六月八日起至清償日
止，按上開利率百分之十計算之違約金。
被告甲○○應給付原告新臺幣貳拾萬玖仟捌佰玖拾肆元，及自民
國九十四年一月二十一日起至清償日止，按年息百分之十四點六
二五計算之利息。
被告甲○○應給付原告新臺幣柒拾玖萬肆仟捌佰參拾壹元，及自
民國九十四年五月二十一日起至清償日止，按年息百分之五點０
五計算之利息，暨自民國九十四年六月二十二日起至清償日止，
逾期在六個月以內，按上開利率百分之十，逾期超過六個月以上
，按上開利率百分之二十計算之違約金。
被告應連帶給付原告新臺幣捌拾柒萬伍仟壹佰陸拾壹元，及自民
國九十三年十一月七日起至清償日止，按年息百分之三計算之利
息，暨自民國九十三年十二月八日起至清償日止，逾期在六個月
以內，按上開利率百分之十，逾期超過六個月以上，按上開利率
百分之二十計算之違約金。
原告其餘之訴駁回。
訴訟費用由被告甲○○林負擔百分之五十五，餘由被告連帶負擔
。
本判決第一、二、三、四項於原告以新台幣陸拾肆萬元為被告供
擔保後，得假執行。
原告其餘假執行之聲請駁回。
    事實及理由
一、程序方面：
    本件被告丙○○經合法通知，未於言詞辯論期日到場，核無
    民事訴訟法第386 條各款所列情形，爰依原告聲請，由其一
    造辯論而為判決。
二、原告主張：
  (一)被告甲○○於民國92年2 月向原告申辦國際信用卡（卡號為
    0000000000000000），額度新臺幣（下同）150,000 元，約
    定每月消費帳款應於所定繳款期日或存入帳戶備扣。惟自93
    年12月7 日結帳日止，持卡人未依規定繳納最低金額，經原
    告依信用款約款第21條規定逕予停用，全部債務視同屆期。
    再依信用卡約款第15條約定，被告甲○○除應按年息17% 加
    計遲延利息，並應按月給付600 元逾期手續費（即違約金）
    。查被告甲○○迄尚餘消費款50,010元，其中本金47,500元
    ，及自94年6 月8 日起至清償日止，按年息17% 計算之遲延
    利息，並按月加計600 元違約金，未獲給付，爰本於信用卡
    契約關係請求被告甲○○給付前開信用卡帳款。
  (二)被告甲○○於92年3 月10日向原告申請辦理金來轉現金卡小
    額貸款，並與原告簽立現金卡融資契約書，約定借款期間自
    92年3 月10日起至93年3 月10日止，被告甲○○依約得於原
    告銀行所開立之活期儲蓄存款帳戶000-00-000000 帳號內陸
    續借款，最高額度為200,000 元，借款期限屆滿30日前，如
    立約人不為反對續約之表示並經原告審閱同意者，得以同一
    內容延用一年，不另換約，其後每年屆期者亦同。被告甲○
    ○自借款日起，應於每月21日向原告繳納最低金額（含本金
    及利息），借款利息按年息14.625% 計算，每20日結算一次
    並滾入原本。詎被告陸續動用後竟希欠最低應納金額，迄尚
    餘209,894 元，及自94年1 月21日起至清償日止，按年息
    14.625% 計算之利息未清償，爰本於借貸關係請求被告甲○
    ○清償前開融資款。
  (三)被告甲○○於93年4 月15日與原告簽訂卡友理財貸款契約，
    並據之得於原告銀行所開立活期儲蓄存款帳戶000-00-00000
    0 帳號內陸續借款，額度以800,000 元為限，借款期限則約
    定自93年4 月15日起至94年4 月15日止，依據上開契約利息
    應於每月20日結算一次並滾入原本，利息並於每日帳載最高
    借款金額核算之，詎料被告甲○○於借款後即不依約履行，
    依前開契約第5 條及第6 條約定，不依約清償本息時，該債
    務即視為全部屆期，目前尚負欠794,831 元，及自94年5 月
    21日起至清償日止，按年息5.05% 計算之利息及逾期在六個
    月以內者，按約定利率10% ，逾期超過六個月以上者，按年
    息20% 計算之違約金，爰本於借貸契約關係請求被告甲○○
    清償前開借款。
  (四)被告甲○○於92年3 月6 日邀同被告丙○○為連帶保證人向
    原告借款1,000,000 元，約定自92年3 月6 日起至98年3 月
    6 日止，利息則按年息3%計算，放貸後12個月內按月繳付利
    息，93年4 月6 日起按月平均攤還本息。如一期未依約給付
    ，視為全部屆期，除遲延利息外，逾期在六個月以內，按約
    定利率10% ，逾期超過六個月以上，按約定利率20% 計付違
    約金。詎主債務人於借款後即未依約繳付，迄尚餘本金875,
    161 元，及利息、違約金未清償，爰本於借及連帶保證契約
    關係提起本訴，請求被告連帶清償本件借款、利息及違約金
    。
  (五)併為聲明：
    (1)被告甲○○應給付原告50,010元，及其中47,500元，自94
      年6 月8 日起至清償日止，按年息17 % 計 算之遲延利息
      ；暨自94年6 月8 日起至清償日，按月計付逾期手續費
      600 元。
    (2)被告甲○○應給付原告209,894 元，及自94年1 月21日起
      至清償日止，按年息14.625% 計算之利息。
    (3)被告甲○○應給付原告794,831 元，及自94年5 月21日起
      至清償日止，按年息5.05% 計算之利息，暨自94年6 月22
      日起至清償日止，逾期在六個月以內，按上開利率10% ，
      逾期超過六個月以上，按上開利率20% 計算之違約金。
    (4)被告應連帶給付原告875,161 元，及自93年11月7 日起至
      清償日止，按年息3%計算之利息，暨自93年12月8 日起至
      清償日止，逾期在六個月以內，按上開利率10% ，逾期超
      過六個月以上，按上開利率20% 計算之違約金。
    (5)原告願供擔保請准宣告假執行。
三、被告甲○○抗辯：被告願誠懇配合返還借款，惟請原告於被
    告之能力許可範圍內准予以分期攤還。又關於借款之利息及
    違約金倘有違背法令或過高處，請予重新計算，被告當予接
    受。併為答辯聲明：原告之訴駁回。
四、原告主張之事實，已據其提出與所述相符之信用卡申請書、
    現金卡小額款申請書、信用卡約款、款契約書、借據及利率
    表各一份及借款、消費明細共四份為證；被告甲○○對於前
    開書證之真正未有爭執；被告丙○○則經合法通知均未到庭
    ，亦未提出書狀作何聲明、陳述以供本院審酌，經本院調查
    之結果，原告前開主張應可採信。
五、按約定之違約金過高者，法院得減至相當之數額，民法第25
    2 條定有明文。至於是否相當，即須依一般客觀事實，社會
    經濟狀況及當事人所受損害情形，以為斟酌之標準。且約定
    之違約金過高者，除出於債務人之自由意思，已任意給付，
    可認為債務人自願依約履行，不容其請求返還外，法院仍得
    依前開規定，核減至相當之數額（最高法院79年台上字第19
    15號判例意旨參照）。查本件依原告與被告甲○○所訂立信
    用卡約款第15條第3 項既已約定被告於遲延給付時，應按年
    息17% 計付遲延利息，復於同條第4 項約定，違約時（至延
    滯至第3 個月）每月應計付逾期手續費（違約金）600 元，
    惟以本件被告甲○○積欠之消費本金47,500元為基準，按月
    加收600 元違約金，折算為年息15.15%（並因本金之清償，
    違約金加倍折算率），加計約定年息17% 遲延利息後，顯逾
    法定最高利率限制年息20% 甚巨，此部分違約金之徵收應有
    過巨，經本院審酌結果，認以約定遲延利息之10% 加計違約
    金為妥適。
六、從而，原告本於借貸、連帶保證、信用卡契約關係，請求被
    告給付如主文所示之本金、利息及違約金，為有理由，應予
    准許。逾主文所示之違約金請求，則無理由，應予駁回。
七、原告陳明願供擔保，聲請告假執行，經核其勝訴部分並無不
    合，爰酌定相當擔保金額准許之；至原告敗訴部分，其假執
    行之聲請已失所附麗，應併駁回。
結論：原告之訴為一部有理由、一部無理由，依民事訴訟法第38
5 條第1 項前段、第79條、第85條第2 項、第390 條第2 項，判
決如主文。
中　　華　　民　　國　　94　　年　　11　　月　　3 　　日
                  民事第一庭    法　官　黃信滿
以上正本係照原本作成
如對本判決上訴，須於判決送達後20日內向本院提出上訴狀
中　　華　　民　　國　　94　　年　　11　　月　　3 　　日
                                 書記官　吳美瑤
